臺灣高等法院高雄分院刑事判決　　96年度上重更(二)字第25號
上　訴　人
即　被　告　甲○○
選任辯護人　江雍正律師
　　　　　　許乃丹律師
　　　　　　蘇勝嘉律師
上列上訴人因違反毒品危害防制條例案件，不服臺灣高雄地方法
院94年度重訴字第95號中華民國95年4 月14日第一審判決（起訴
案號：臺灣高雄地方法院檢察署94年度偵字第16629 、17823 號
），提起上訴，經最高法院第二次發回更審，本院判決如下：
    主  文
原判決關於甲○○部分撤銷。
甲○○共同連續販賣第一級毒品，處有期徒刑拾伍年，褫奪公權
拾年。扣案如附表1 所示之毒品均沒收銷燬之。扣案如附表1 所
示毒品之外包裝、附表2 所示之物，均沒收之。犯罪所得新臺幣
參拾捌萬柒仟元，沒收之（其中新臺幣參萬元部分，與黃煥修連
帶沒收），如全部或一部不能沒收時，以其財產抵償之。車牌號
碼ZB-7828 號自小客車一部沒收之。
    事  實
一、甲○○明知海洛因及甲基安非他命分別為毒品危害防制條例
    第2 條第2 項第1 、2 款所稱之第一、二級毒品，不得非法
    販賣，竟意圖販賣第一級毒品海洛因及第二級毒品甲基安非
    他命營利，並基於概括犯意，或由甲○○單獨一人，或與黃
    煥修（業經原審判處罪刑確定）共同基於犯意聯絡，由甲○
    ○與買家聯絡及商談毒品之交易價格與交付毒品之時間、地
    點後，再由甲○○將毒品交予黃煥修，並告知交易之價格及
    時間、地點後，由黃煥修駕駛甲○○交予黃煥修使用之車號
    ZB-7828 號自小客車，前往將毒品交付購買人，並收取價款
    ，再交予甲○○，甲○○再交付報酬予黃煥修。甲○○並以
    其所有行動電話0000000000號、黃煥修則以甲○○所有交付
    其使用之行動電話0000000000號互相聯絡販賣毒品相關事宜
    ，並於民國94年7 月前之某日，由黃煥修出面承租高雄縣湖
    內鄉○○○路131 巷2 弄13號房屋，租金則由甲○○提供，
    作為藏放毒品之地點，以此方式，販賣第一級毒品及第二級
    毒品，而於下列時、地，為下列販賣第一級、二級毒品之犯
    行：
  (一)、於94年7 月10日，甲○○與某不詳姓名年籍之人，談妥以
      新臺幣（下同）1 萬元價格出售重量5 分（即半錢）之海
      洛因，及以2 萬元之價格出售重量1 兩之甲基安非他命後
      ，由黃煥修駕駛上開自小客車，至台南市○○○路某7-11
      便利超商前，將重量5 分之海洛因及重量1 兩之甲基安非
      他命交付予該不詳姓名年籍之人，並向該不詳姓名之人收
      取3 萬元價金後，轉交予甲○○，甲○○則交付其中販毒
      所得2,000 元予黃煥修作為報酬。
  (二)、於94年7 月24日，上開(一)之不詳姓名之人，再以電話向黃
      煥修洽詢購買毒品之數量及價格，黃煥修表示須向甲○○
      請示，並以前揭電話連繫甲○○並徵得甲○○授權之價格
      ，其後該不詳姓名之人撥打電話與黃煥修折衝，最後表示
      仍同前以1 萬元購買海洛因5 分、及以每兩2 萬2 千元購
      買甲基安非他命4 兩半，經黃煥修同意，而就交易海洛因
      、安非他命之數量、價格及地點達成合致，嗣因黃煥修嗣
      後經警逮捕（詳如(四)所述），甲○○、黃煥修二人因而未
      完成交易。
  (三)、甲○○又單獨1 人承上開販賣之概括犯意，於94年7 月24
      日前之7 月間某日（不包括7 月13日起至同月19日），以
      35萬7 千元之價格，在高雄縣湖內鄉省道旁某間漢堡店，
      販賣海洛因（重量約47.9公克）及甲基安非他命（重量約
      190.67公克）予不詳姓名年籍之人。
  (四)、嗣甲○○於完成上開(三)之毒品交易後，於不詳時間，因上
      開(三)之不詳姓名買主，向甲○○表示毒品品質不佳要求換
      貨，甲○○遂指示黃煥修，於94年7 月24日下午2 、3 時
      許，駕駛上開自小客車，至高雄縣湖內鄉省道旁某漢堡店
      ，向該不詳姓名買主取回甲○○售予該買主之海洛因及甲
      基安非他命，再返回租住處，甲○○即於94年7 月24日下
      午4 時28分許，指示黃煥修在取回之海洛因內，再摻入2
      錢較純之海洛因，復於同日下午5 時40分許，指示黃煥修
      攜帶如附表1 編號1 、2 所示之第一級毒品2 包（合計驗
      後毛重約47.9公克），及附表1 編號7 、8 所示之第二級
      毒品5 包（合計驗後毛重約190.67公克），前往台南市○
      ○○路某7-11便利超商交付予上開(三)之不詳姓名之買主，
      黃煥修遂攜帶上開毒品欲駕駛上開自小客車準備前往交付
      時，在其租住處巷口路旁，為警當場查獲，並分別在黃煥
      修身上查扣如附表1 編號2 、7 所示之毒品、附表2 編號
      1 所示之0000000000號行動電話1 支；在上開自小客車內
      查扣附表1 編號1 、8 所示之毒品；及在黃煥修上開租屋
      處內，扣得附表1 編號3 至6 號所示之第一級毒品海洛因
      17包（合計毛重約660 公克）、編號9 至11號所示之第二
      級毒品甲基安非他命8 包（合計驗後毛重185.9 公克），
      及甲○○所有供販賣毒品所用之如附表2 編號2 至15所示
      之物；並經警方於同日下午7 時5 分許，在黃煥修租處附
      近之高雄縣湖內鄉○○○路131 巷旁，查獲甲○○，並在
      其身上扣得如附表2 編號16所示供販賣毒品所用之000000
      0000號行動電話1 支、及黃煥修上開租屋處之鑰匙1 串，
      而查知上情。
二、案經高雄縣政府警察局移送臺灣高雄地方法院檢察署檢察官
    偵查起訴。
    理  由
壹、程序部分：本件監聽譯文所呈現之黃煥修或該購買毒品之人
    之供述，雖屬被告以外之人於審判外之供述，惟警方對共同
    被告黃煥修所使用之0000000000號行動電話行監聽程序，業
    經臺灣高雄地方法院檢察署檢察官核可，有通訊監察書可憑
    （見94年處偵字第16629 號卷第70頁），監聽程序自屬合法
    ，且該監聽譯文經提示被告及黃煥修辨識，分別經渠等供承
    確屬渠等彼此間或與購買毒品者對話，且黃煥修亦分別於第
    一審及本院前審以證人身分接受被告詰問，另該不詳姓名之
    人則無從傳喚，則該監聽譯文準用刑事訴訟法第159 條之2
    、第159 條之3 第3 款之規定，自有證據能力。又黃煥修於
    原審因其本人涉嫌犯案而以被告身分接受訊問，非審判外之
    陳述，其以被告身分接受訊問時雖未具結（95年2 月15日、
    同年4 月6 日之陳述），惟尚無違反刑事訴訟法第185 條之
    3 即證人依法應具結而未具結之證言，不得作為證據之規定
    。又其於原審、本院前審審理中，既曾以證人身分具結作證
    ，並均接受檢察官、被告或辯護人之交互詰問，自屬已充分
    保障被告之對質、詰問權，是依上開規定，黃煥修於原審時
    以被告身分接受法官訊問時而未經具結之陳述，亦具有證據
    能力（參見最高法院95年台上字第7208號判決）。此外，卷
    附法務部調查局、內政部警政署刑事警察局、高雄醫學大學
    附設中和紀念醫院就扣案物品之鑑定報告，或係受法院囑託
    、或承辦員警受檢察署之授權所為之鑑定，依同法第208 條
    規定自有證據能力，亦均得為證據。
貳、實體方面：
一、訊據上訴人即被告甲○○矢口否認有上揭犯行，辯稱黃煥修
    或稱受雇於伊從事販賣毒品，或稱係受邱志成指示販賣毒品
    ，且就販毒次數、時間、地點亦不一致，供詞前後不一，且
    若黃煥修所稱因受伊唆使，始為不實供述，則何以伊被羈押
    禁見無從串供時，仍稱販毒者為邱志成？其供詞顯不可採。
    另伊將車借給黃煥修使用，是因其妻懷孕，又受黃煥修之託
    修理地下室鐵門馬達，始擁有其租屋處鑰匙，再者原審所認
    定94年7 月10日、7 月某日、7 月24日三次販售毒品行為，
    並未扣得任何毒品、證物，原審遽為伊販毒之認定，亦屬違
    法云云。
二、惟查：
  (一)、關於被告與黃煥修於94年7月10日之販賣犯行部分：
    被告與黃煥修於94年7 月10日共同販賣第一、二級毒品之事
    實，業據證人黃煥修於第一審證稱：「我於94年7 月間幫他
    交付毒品1 次。」、「（該處是否甲○○拿錢給你去租的？
    ）是」、「……甲○○打電話給我告訴我交易地點等……」
    等語（見原審卷第185 、187 頁）、「我有幫甲○○販賣第
    一、二級毒品；甲○○會先跟買主聯絡，之後他到我租屋處
    拿海洛因及甲基安非他命的數量給我，告訴我地點再叫我送
    貨過去，於94年7 月10日，我駕駛上揭自小客車至濱海公路
    某間超商前，將5 分海洛因及1 兩的甲基安非他命交給買主
    ，合計該次販賣所得30,000元（即海洛因10,000元、甲基安
    非他命20,000元），甲○○給我報酬2,000 元；這次販毒所
    得，我拿到甲○○位於高雄縣路竹鄉○○路45巷98弄19號住
    處交給他，上開租屋處是我承租，租金是由甲○○提供，在
    我租屋處所查扣毒品及相關販賣毒品器具，均係甲○○所有
    （見第一審卷第318 、319 頁）；參酌被告亦自白於94年7
    月10日左右，伊曾以電話聯絡黃煥修送毒品至台南市○○○
    路某7-11 便 利超商交予買主等情（見原審卷第327 、330
    頁）；以及該名不詳姓名之人嗣再於94年7 月24日與黃煥修
    購買毒品過程中，2 人對話時所談：「一樣5 嗎？」，以及
    黃煥修、被告2 人所談「那天不是說不錯嗎」（對話內容詳
    見下列(二)所述）等語；足證渠等在94年7 月24日之前即有毒
    品交易等情，黃煥修所證上情當屬可採。
  (二)、關於被告與黃煥修2人於94年7月24日之販賣未遂犯行部分
    ：
    又事實欄一、(二)之不詳姓名之人，如何於94年7 月24日向黃
    煥修詢價，並由黃煥修將此事轉達被告後，被告表示同意出
    售，該不詳姓名之人再以行動電話與黃煥修洽談之事實，有
    證人黃煥修所使用之0000000000號行動電話與被告所使用之
    0000000000號行動電話通聯監聽譯文可憑：其中：、94年
    7 月24日下午4 時59分許，為下列之通話：「黃煥修稱：順
    阿他朋友……我們男生（指甲基安非他命）這種……外面東
    西好像不太好ㄝ？甲○○稱：那天不是說不錯嗎。黃煥修稱
    ：他說有味道……他說這裡全部吃下來我們能再去追新的嗎
    ？甲○○稱：好阿。黃煥修稱：1 個22嗎？甲○○稱：嗯，
    不能再降價了。黃煥修稱：好……」等語；、又該不詳姓
    名之人以0000000000號行動電話，與黃煥修使用之上開行動
    電話，於94年7 月24日17時通話：「黃煥修稱：我有問他了
    ……，他是說好，但這批價格不能再降了，都要22啦。不詳
    姓名之人稱：這批喔！黃煥修稱：那時候我們在追東西的時
    候，就27了。不詳姓名之人稱：真誇張，人家接25而已。黃
    煥修稱：這種利潤不多……這裡還有8 個。不詳姓名之人稱
    ：全部給我阿。黃煥修稱：看你……我手上還留1~2 個，…
    …17萬6 ……。不詳姓名之人稱：你問你老闆這批吃下來，
    尾手再補5 個……補你們半粒錢，……以27來算……。黃煥
    修稱：等下打給你。」、於94年7 月24日下午5 時25分時
    ：「黃煥修稱：他說如果要這樣開28……。不詳姓名之人稱
    ：我知……我先按錢頭，……我會馬上打給你。黃煥修稱：
    我先拿那個給你。」、於94年7 月24日下午5 時30分時：
    「黃煥修稱：他說拿4 個沒有辦法這麼算……。不詳姓名之
    人稱：他去拿得多久？黃煥修稱：我不知……他得去問……
    。不詳姓名之人稱：你先拿這樣過來。黃煥修稱：一樣5嗎
    ？另外那種……半嗎？不詳姓名之人稱：嗯。黃煥修稱：4
    個半。不詳姓名之人稱：嗯」等語，上開對話，有錄音譯文
    在卷可憑（見警卷第43頁），被告、黃煥修亦分別供承確有
    與黃煥修、該不詳姓名之人為上開之通話內容（見原審卷第
    330 頁；本院前審95年7 月28日準備程序筆錄，本院前審卷
    第36-37 頁）。且黃煥修於原審95年4 月6 日審理時更明確
    供稱：「他是先跟我詢價，我說要問被告看價錢可不可以，
    我打給被告，被告說好後，我再打電話給那位買主」、「（
    上開17時及17時32分之通話內容，對方要買什麼東西？）要
    買海洛因及安非他命，海洛因5 分及安非他命4 兩半。『一
    樣5 嗎』指的就是要買海洛因5 分，『4 個半』指的就是要
    買安非他命4 兩半」、「（你說還沒有賣成功那次，海洛因
    及安非他命談妥的賣價多少？）海洛因5 分，賣1 萬元。安
    非他命4 兩半，賣1 兩2 萬2 千元」等語，顯然黃煥修已與
    該不詳姓名之人就販賣毒品之數量及價格已達成合致。
(三)、關於被告單獨1人於94年7月24日前之7月間某日之販賣犯行
    部分：
１、被告於94年7 月24日前之7 月間某日（不包括7 月13日起至
    同月19日止），自行販賣重量約47.9公克之海洛因，及190.
    67公克之甲基安非他命予不詳姓名之人，於交易完成後，嗣
    因該人表示該次交易之毒品品質不佳，被告遂於94年7 月24
    日下午2 、3 時許，先囑咐黃煥修向該不詳姓名之人取回海
    洛因及甲基安非他命，再由被告在該黃煥修租處教導黃煥修
    再攙入2 錢之海洛因，並於分裝完成後，再指示黃煥修攜帶
    海洛因及甲基安非他命，駕車前往台南市○○○路上之某7-
    11便利超商，交還該不詳姓名之買主，惟因黃煥修於準備前
    往時即為警查獲等情，業據黃煥修證稱：在伊身上及車上被
    查獲之毒品，是要拿去台南市○○○路上一家7-11超商交付
    買主，該次是甲○○打電話給伊說人家要換的等語（見原審
    卷第184 、185 頁）。再觀諸被告於94年7 月24日下午4 時
    28分許，以其使用之0000000000號行動電話，撥打黃煥修所
    使用之0000000000號行動電話，所為如下之通話內容：「甲
    ○○稱：他那剩多少？黃煥修稱：1196……含袋子1196。甲
    ○○稱：3 號袋子阿。黃煥修稱：嗯。甲○○稱：你打碎，
    再加2 錢原的下去……包含袋子1196就好……你2 錢下去…
    不是會多2 錢出來嗎……。黃煥修稱：好。」等語，此有錄
    音監聽譯文在卷可憑（見警卷第43頁），上開通話內容係被
    告要黃煥修將海洛因打碎，再加海洛因等情，亦據黃煥修供
    述明確（原審卷第331 頁），另黃煥修為警查獲時，在其身
    上及所駕上開車輛上，均扣得海洛因及甲基安非他命，若非
    被告先前已完成販賣毒品之交易，豈有可能接受換貨？綜合
    上開事證，足認被告確曾於上開時間，販賣第一級毒品及第
    二級毒品予不詳姓名之人。至於證人黃煥修於本院前審審理
    時雖曾證稱：伊不知道被告於94年7 月間某日，販賣海洛因
    及甲基安非他命云云，惟依上開事證可知，被告於此次販賣
    毒品時，黃煥修並未參與，係因所販賣之毒品品質不佳，於
    事後被告始命黃煥修為換貨之行為，故黃煥修上開證述，尚
    難據為對被告有利之認定。
２、再查，被告對此次交易數量及價格亦不吐實，本院依黃煥修
    所供，伊當天在身上及車上查扣之第一級毒品及第二級毒品
    ，即係被告指示欲交予不詳姓名之人者（見原審卷第402 頁
    ），而附表1 編號1 、2 所示之第一級毒品（毛重約47.9公
    克），編號7 、8 所示之第二級毒品（驗後毛重190.67公克
    ），即為查獲當天在黃煥修身上及車上查扣之毒品，準此認
    定上開毒品重量，即為被告販賣予不詳姓名之人之重量。又
    依黃煥修於原審證述海洛因5 分（即半錢）賣1 萬元，甲基
    安非他命1 兩賣2 萬元計算，則被告販賣第一級毒品之所得
    款為（20,000元÷3.75（1 錢）公克＝5,333 元，47.9公克
    ×5,333 ＝255,450 元）為25萬5,450 元，販賣第二級毒品
    所得款為（20,000元÷37.5公克（1 兩）＝533 元，190.67
    公克×533 元＝101,627 元）為10萬1,627 元，合計為35萬
    7,077 元，以大額買賣通常不收取零星款項之交易慣例，被
    告該次犯罪所得，應為35萬7 千元。
(四)、被告確提供上開汽車予黃煥修駕駛價販賣毒品之用，及替黃
    煥修支付房屋租金，業據黃煥修於原審供述屬實，被告於本
    院前審審理中並不否認提供自小客車供黃煥修使用以及黃煥
    修之房屋租金係由被告支付等情，雖辯稱：將車交付係使黃
    煥修幫伊收錢莊「日仔會」貸款之利息錢，且房租部分係借
    錢予黃煥修云云，惟被告既有能力經營錢莊，足認被告有相
    當之資力，可以支應毒品交易之成本支出及上開藏放毒品處
    之租金，並提供交通工具予黃煥修作為交付毒品之工具，況
    黃煥修與被告倘僅係受僱人與僱主關係而已，被告豈有無故
    借錢予黃煥修租屋之理；而且被告為警查獲時，身上攜帶有
    黃煥修租屋處之鑰匙1 串，且又係在黃煥修租屋處附近為警
    查獲，倘被告非與黃煥修利用該處分裝毒品，被告何須攜帶
    鑰匙出現在黃煥修租處？至於證人林全生雖於本院前審審理
    時證稱：曾於94年6 、7 月間，經由被告通知，先後4 次前
    往黃煥修租處修理鐵捲門之馬達，並曾在第2 次看到黃煥修
    交付鑰匙予被告等語（見本院前審95年9 月7 日審判筆錄，
    本院前審卷第87-88 頁），惟此僅足證明被告曾經自黃煥修
    處取得鑰匙之事實，至於黃煥修交付鑰匙予被告之原因，則
    非證人林全生可得證明，衡情倘被告僅係為修理黃煥修租處
    鐵捲門之馬達而取得鑰匙，則其理應在修理完畢之後，即應
    將鑰匙返還黃煥修，豈有未歸還，還隨身攜帶在身上之理？
    是證人林全生上開證述，仍難據為對被告有利之認定。故被
    告此部分之犯行，亦堪認定。
(五)、至於被告或辯稱：伊與黃煥修之上開通話內容，僅係替邱志
    成傳話，即由伊按照邱志成交代的話轉達予黃煥修而已，或
    稱伊不知糖仔為何，伊只知安非他命而已云云。而黃煥修亦
    曾供稱邱志成知道伊經濟狀況不好，而叫伊去租房子，毒品
    係邱志成罝放伊處並叫伊去賣，伊有把鑰匙給邱志成；跟伊
    講電話的是邱志成云云；惟本案確有被告先跟買主聯絡，再
    到黃煥修租屋處拿海洛因及甲基安非他命給黃煥修，並叫黃
    煥修送貨過去而共同販毒，黃煥修係受被告教唆而推給邱志
    成等情，業據黃煥修供述實屬，參諸被告於警詢及原審審理
    時，均供承0000000000號行動電話係其本人所使用一語（見
    警卷第14頁；原審卷第190 頁），則既係被告本人使用，則
    黃煥修撥打該門號，顯然係欲找被告，而非找邱志成；再觀
    諸上開於94年7 月24日下午4 時59分許之對話內容，均係被
    告本人與黃煥修之直接對談，而非居於傳話者之身分；而警
    方在監聽及跟監過程中，又未發現有名叫邱志成之人參與本
    件毒品交易乙節，亦據證人楊耀維證述屬實（原審卷第399
    頁），被告上開辯解，及黃煥修所述上開邱志成參與部分要
    無足取。
(六)、此外，復有查扣如附表一、二所示之物、現場照片8 張、查
    獲現場圖1 份、足資佐證，又附表一編號１至６之粉末，確
    有海洛因成分，另編號７至11之結晶體，確有甲基安非他命
    陽性反應，分別有卷附法務部調查局94年9 月13日調科壹字
    第220021033 號鑑定通知書1 份、內政部警政署刑事警察局
    94年8 月19日刑鑑字第0940117505號鑑定書、高雄醫學大學
    附設中和紀念醫院檢驗報告5 份可憑，本件事證已臻明確。
三、卷附94年7 月24日16時59分黃煥修以0000000000打給被告00
    00000000號行動電話之電話監聽譯文顯示：「（被告稱：嗯
    ……不能再降價了……再降我們就沒空間了……加減賺了…
    …」等語，被告已於偵訊時坦承該段對話為其與黃煥修之通
    話內容無訛（見94年度偵字第16629 號卷第67頁），則被告
    販賣毒品顯有營利之意圖，至為明確。綜上所述，被告所辯
    ，僅係事後欲圖卸責之詞，不足為採，其或與黃煥修共同販
    賣第一級及第二級毒品，或單獨販賣第一級毒品及第二級毒
    品之犯行，應堪認定。
四、查海洛因及甲基安非他命，分別係毒品危害防制條例第2 條
    第2 項第1 、2 款所稱之第一、二級毒品。是核被告所為，
    係犯毒品危害防制條例第4 條第1 項之販賣第一級毒品罪（
    事實欄一之(二)犯行為未遂犯），及同條第2 項之販賣第二級
    毒品罪（事實欄一之(二)犯行為未遂犯）。被告就事實欄一之
    (一)、(二)犯行，與黃煥修有犯意聯絡及行為分擔，應論以共同
    正犯。被告持有毒品海洛因及甲基安非他命之低度行為，均
    應為販賣毒品之高度行為所吸收，不另論罪。被告先後3 次
    販賣第一、二級毒品之犯行，時間緊接，犯罪方法類似，且
    分別觸犯構成要件相同之罪名，顯係基於概括犯意反覆為之
    ，均應依連續犯規定，從一情節較重之事實欄(三)、販賣犯行
    論處，而應分別論以連續販賣第一級毒品既遂罪及連續販賣
    第二級毒品既遂罪。又被告係以同一連續販賣之行為，同時
    販賣第一級、第二級毒品，係以一販賣行為同時觸犯二罪名
    ，屬異種想像競合犯，應從一重之連續販賣第一級毒品罪處
    斷，檢察官認係數罪併罰，容有未洽。又被告行為後，刑法
    業於94年1 月7 日修正公布，並於95年7 月1 日施行，新法
    已刪除第56條連續犯之規定，並就第28條、第64條第2 項、
    第65條第2 項亦有變更，比較新舊法之規定，自應適用對被
    告有利之行為時法論處，至於褫奪公權部分，亦應附隨主刑
    亦適用行為時法之規定。
五、原審據以論處被告罪刑，固非無見；惟查：原審就事實欄一
    、(三)部分未認定被告販賣毒品之所得，尚有未洽；又該次犯
    行，並無證據證明黃煥修與被告間，有何犯意聯絡及行為分
    擔，原判決就該次犯行，認被告係與黃煥修有共犯關係，亦
    有未合。被告上訴意旨否認犯罪，指摘原判決不當，為無理
    由；惟原判決既有上開可議之處，自應由本院將原判決關於
    被告部分撤銷改判。又查被告圖利而販賣第一級毒品海洛因
    ，戕害國民健康、助長施用毒品惡習，所行固屬非是，然其
    販賣毒品之次數合計3 次，販賣第一、二毒品所得合計38萬
    7 千元，其中第一級毒品海洛因部分既遂僅2 次，數量分別
    為5 分 、47.9 公克，犯罪所得為亦非甚鉅，其惡性與犯罪
    情節較諸大量走私進口或大宗販賣毒品之上游毒販有重大差
    異，衡酌上訴人之犯罪情狀，認上訴人就所犯販賣第一級毒
    品之犯行，縱量處法定最低本刑無期徒刑，猶嫌過苛，情輕
    法重，在客觀上仍足以引起一般人同情，爰依刑法第59條規
    定酌量減輕其刑。審酌被告不循正途賺取生活所需，僅貪圖
    一己私利，即以販賣毒品之方式圖利，且同時販賣第一級、
    第二級毒品，戕害國人身心健康及社會秩序，且被告於上開
    犯行中居於主導地位，犯後又飾詞狡辯，態度不佳等一切情
    狀，量處如主文第2 項所示之刑，並依法宣告褫奪公權10年
    。
六、沒收部分：
    扣案如附表1 所示之海洛因19包（合計驗後淨重496.03公克
    、純質淨重250.94公克、、甲基安非他命13包（合計驗後毛
    重376.57公克），分別係第一、二級毒品，應依毒品危害防
    制條例第18條第1 項前段規定，諭知沒收銷燬之；至於鑑驗
    耗損之毒品，因實際上已不存在，自無庸再予宣告沒收。又
    前該毒品海洛因19包、甲基安非他命13包之外包裝，係用於
    包裹毒品，防其裸露、潮濕，便於攜帶販賣，為係供販賣毒
    品所用之物，扣案如附表2 編號1 至16所示之物，均為被告
    所有，其中編號1 所示之行動電話，係被告交予黃煥修聯絡
    毒品交易相關事宜，編號2 至4 號所示之夾鏈袋，係供分裝
    海洛因及甲基安非他命所用之物，編號5 、7 、11所示之塑
    膠鏟子、研磨機、壓模器係供盛裝毒品及研磨毒品之用，編
    號6 所示之法而朵紙袋係放置夾鏈袋之用，編號8 所示之鐵
    鎚，係供敲打毒品之用，編號9 所示之電子磅秤，係供秤量
    毒品之用，編號12所示之帳本，係記載被告購買毒品之數量
    ，編號10、13至15所示之塑膠罐、保鮮罐及置物箱等物，係
    供分裝毒品之用，業據黃煥修於原審陳述在卷（見原審卷第
    69、325 、326 頁），編號16號所示之行動電話，為被告所
    有之物，業據其於警詢時陳述在卷（見警卷第14頁），且為
    供其與黃煥修聯絡毒品交易事宜所用之物，應均依毒品危害
    防制條例第19條第1 項規定，宣告沒收之（不包括其中編號
    1 及16所示行動電話內之SIM 卡）。被告販賣所得之財物38
    萬7 千元（357,000 元＋30,000元＝387,000 元），應依毒
    品危害防制條例第19條第1 項規定，宣告沒收之，併依共犯
    理論，就被告與黃煥修共同所得3 萬元部分，併予宣告連帶
    沒收之，如全部或一部不能沒收時，以其財產抵償之。ZB-7
    828 號自小客車一部於行為時，係被告所有，業據被告供明
    在卷，且供販賣毒品所用之交通工具，應予沒收，縱被告事
    後將之出售他人，與法院應依法宣告沒收其物之義務不生影
    響（最高法院96年度台上字第3134號判決參照）。至於查獲
    黃煥修時，在黃煥修身上另扣得之0000000000、0000000000
    號行動電話2 支、HSBC匯豐紙袋1 個；及在上開黃煥修租住
    處扣得之刷子1 支、葡萄糖1 盒、黑色膠帶2 捆及彈匣1 個
    等物，依證人黃煥修之供述，並非供販毒所用之物，本院爰
    不予宣告沒收。另在黃煥修上開租住處扣得如警卷扣押物品
    目錄表中記載編號7 至10之扣案物（見警卷第30-31 頁），
    其上記載均為第一級毒品海洛因，惟經鑑驗結果均無毒品反
    應，此有上開法務部調查局鑑定通知書1 份在卷可憑，是此
    部分扣案物既無毒品反應，亦難認係供被告犯罪所用之物，
    本院亦不予宣告沒收。
七、公訴意旨另以：被告自94年5 月初起至同年7 月24日下午5
    時40分許止之期間，販賣第一級、第二級毒品達10餘次之犯
    行（扣除本院所認定被告上開販賣第一級、第二級毒品3 次
    之外），此部分亦涉犯毒品危害防制條例第4 條第1 、2 項
    之販賣第一、二級毒品罪嫌云云，惟查：
  (一)按犯罪事實應依證據認定之，無證據不得認定犯罪事實，刑
    事訴訟法第154 條第2 項定有明文。又事實之認定，應憑證
    據，如未能發現相當證據，或證據不足以證明，自不能以推
    測或擬制之方法，為裁判基礎；再認定犯罪事實，所憑之證
    據，雖不以直接證據為限，間接證據亦包括在內，然無論直
    接或間接證據，其為訴訟上之證明，須於通常一般之人均不
    至於有所懷疑，而得確信其為真實之程度者，始得據之為有
    罪之認定，倘其證明尚未達到此一程度，而有合理性懷疑之
    存在時，即無從為有罪之認定（最高法院40年度台上字第86
    號及76年度台上字第4986號判例意旨參照）。
  (二)本件公訴人認被告除上開本院所認定被告販賣第一、二級毒
    品3 次之外，尚涉犯有販賣第一、二級毒品10餘次之犯行，
    無非係以證人黃煥修於原審上開聲請羈押庭訊時，曾證述為
    被告販賣毒品約1 個月，次數約10餘次之證詞為其依據。惟
    依黃煥修於該次庭訊時之證詞，並無販賣毒品之相關過程、
    交易時間、地點、交易價格、對象等，且黃煥修於原審95年
    2 月15日及4 月6 日審理時之供述內容，已明確供述有交易
    毒品之販毒過程，已如上述，其餘販賣毒品之犯行，卷內並
    無相關積極證據足以佐證是否屬實，自不能僅因共犯黃煥修
    上開不利於被告之陳述，即認被告有販賣毒品10餘次之犯行
    。此外，檢察官亦未提出其他積極證據足供本院審認被告確
    涉犯有上開犯行，故除本院所認定上開被告販賣第一級、第
    二級毒品3 次之外，其餘販毒10餘次部分，自應認被告犯罪
    嫌疑不足，惟如此部分如成立犯罪，應與被告上開犯行部分
    ，有連續犯之裁判上一罪關係，本院爰不另為無罪之諭知，
    一併敘明。
八、同案被告黃煥修部分，業經原審判決確定，自不另論列，附
    此敘明。
據上論結，應依刑事訴訟法第369 條第1 項前段、第364 條、第
299 條第1 項前段，毒品危害防制條例第4 條第1 項、第2 項、
第18條第1 項前段、第19條第1 項、第3 項，刑法第2 條第1 項
前段、第11條、第55條、修正前刑法第28條、第56條、第59條、
第37條第2 項，判決如主文。
本案經檢察官張其主到庭執行職務。
中　　華　　民　　國　　96　　年　　10　　月　　15　　日
                  刑事第三庭  審判長法  官   周賢銳
                                    法  官   謝宏宗
                                    法  官   趙文淵
以上正本證明與原本無異。
如不服本判決應於收受本判決後10日內向本院提出上訴書狀，其
未敘述上訴理由者，並得於提起上訴後10日內向本院補提理由書
狀（均須按他造當事人之人數附繕本）「切勿逕送上級法院」。
中　　華　　民　　國　　96　　年　　10　　月　　15　　日
　　　　　　　　　　　　　　　　　　書記官   賴梅琴
附錄本件判決論罪科刑法條：
毒品危害防制條例第4條第1、2項
製造、運輸、販賣第一級毒品者，處死刑或無期徒刑；處無期徒
刑者，得併科新臺幣1 千萬元以下罰金。
製造、運輸、販賣第二級毒品者，處無期徒刑或7 年以上有期徒
刑，得併科新臺幣7 百萬元以下罰金。
附表1：
┌──┬────────┬────────────┐
│編號│毒品數量及重量  │查扣地點                │
├──┼────────┼────────────┤
│1   │海洛因1 包      │車號ZB-7828 號自小客車內│
│    │                │，並置放於峰牌香菸盒內  │
├──┼────────┼────────────┤
│2   │海洛因1 包      │黃煥修身上              │
│    │                │                        │
├──┼────────┼────────────┤
│3   │海洛因6 包      │上開黃煥修位於高雄縣湖內│
│    │                │鄉○○○路131 巷2 弄13號│
│    │                │租屋處內，並置放於紅色蓋│
│    │                │之保鮮罐內              │
├──┼────────┼────────────┤
│4   │海洛因2 包      │上開黃煥修租屋處內，並置│
│    │                │放於黃色蓋之保鮮罐內    │
├──┼────────┼────────────┤
│5   │海洛因8 包      │上開黃煥修租屋處內，並裝│
│    │                │放於真空袋內後，置放於墨│
│    │                │綠色置物箱內            │
├──┼────────┼────────────┤
│6   │海洛因1 包      │上開黃煥修租屋處內，並置│
│    │                │放於墨綠色置物箱內      │
├──┼────────┼────────────┤
│7   │甲基安非他命4 包│黃煥修身上              │
│    │（合計驗後毛重15│                        │
│    │2.44公克）      │                        │
├──┼────────┼────────────┤
│8   │甲基安非他命1 包│車號ZB-7828 號自小客車內│
│    │（合計驗後毛重38│，並置放於峰牌香菸盒內  │
│    │.23公克）       │                        │
├──┼────────┼────────────┤
│9   │甲基安非他命4 包│上開黃煥修租屋處內      │
│    │（合計驗後毛重15│                        │
│    │2.65公克）      │                        │
├──┼────────┼────────────┤
│10  │甲基安非他命1 包│同上                    │
│    │（合計驗後毛重17│                        │
│    │.85公克）       │                        │
├──┼────────┼────────────┤
│11  │甲基安非他命3 包│同上                    │
│    │（合計驗後毛重15│                        │
│    │.4公克）        │                        │
└──┴────────┴────────────┘
附表2：
┌──┬────────┬───────┐
│編號│扣案物品及數量  │查扣地點      │
├──┼────────┼───────┤
│1   │三星牌行動電話1 │黃煥修身上    │
│    │支（搭配門號0938│              │
│    │493961號，不含  │              │
│    │SIM 卡）        │              │
├──┼────────┼───────┤
│2   │四號夾鍊袋2 包  │上開黃煥修租屋│
│    │                │處內          │
├──┼────────┼───────┤
│3   │一號夾鍊袋1包   │同上          │
├──┼────────┼───────┤
│4   │三號夾鍊袋1 包  │同上          │
├──┼────────┼───────┤
│5   │塑膠鏟子1 支    │同上          │
├──┼────────┼───────┤
│6   │法而朵紙袋1 個  │同上          │
├──┼────────┼───────┤
│7   │研磨機2台       │同上          │
├──┼────────┼───────┤
│8   │鐵鎚1 支        │同上          │
├──┼────────┼───────┤
│9   │電子磅秤4台     │同上          │
├──┼────────┼───────┤
│10  │粉紅色塑膠罐1個 │同上          │
├──┼────────┼───────┤
│11  │壓模器（含固定桿│同上          │
│    │）1 組          │              │
├──┼────────┼───────┤
│12  │帳本1 本        │同上          │
├──┼────────┼───────┤
│13  │紅色蓋保鮮罐1個 │同上          │
├──┼────────┼───────┤
│14  │黃色蓋保鮮罐1 個│同上          │
├──┼────────┼───────┤
│15  │墨錄色置物箱1 個│同上          │
├──┼────────┼───────┤
│16  │三星牌行動電話1 │甲○○身上    │
│    │支（搭配門號0938│              │
│    │437907號，不含  │              │
│    │SIM 卡）        │              │
└──┴────────┴───────┘
